行　政　法　院　判　決　　　　　　　　　　　　　　八十七年度判字第二九六號
　　原　　　告　甲○○
　　　　　　　　乙○○
　　被　　　告　臺中縣政府
右當事人間因土地重劃事件，原告不服內政部中華民國八十六年十月一日台八六內訴
字第八六○四二六四號再訴願決定，提起行政訴訟，本院判決如左︰
　　主  文
再訴願決定撤銷。
　　事  實
緣原告所共有坐落台中縣大里市○○○段九八之九、之二一、之二二、之二三、之二
四、之二五、之二六、之二七及五六等地號九筆，位於被告辦理台中縣大里市二期市
地重劃區範圍內，土地重劃後辦理土地分配，經重劃計扣負擔後，分配至大仁段二四
九、二五九、三五九、三六○及三七一等地號五筆土地，原告不服提出異議，經被告
八十六年一月三日八五府地劃字第三三○七二三號函復以仍維持原公告成果辦理登記
。原告不服，向台灣省政府提起訴願遭駁回，提起再訴願，則經內政部以其主張，未
經台灣省政府審議決定，從程序上予以駁回，遂提起行政訴訟。茲摘兩造訴辯意旨
於次：
原告起訴意旨略謂︰一、按市地重劃實施辦法第三十一條第一項前段規定：「重劃後
土地分配之位置，以重劃前原有土地相關位次分配於原街廓之面臨原有路街線者為準
」。查原告所共有土地重劃前坐落台中縣大里市○○段第九八－九地號九筆土地面臨
二十公尺寬道路，但重劃後竟分配於大里市○○段第二五九、三五九、三六○、三七
一地號四筆，原告重劃前原有土地面臨二十公尺道路部分，尚有大仁段第二六○、二
六一、二六二號三筆，被告竟將大仁段第二六○號分配與林塏晉、大仁段第二六一號
分配與廖康伶等二人，上開兩位地主之重劃前原有土地，並未在此，又大仁段第二六
二號分配作為抵費地，顯有與民爭利之嫌，並違反上開法條原地分配原則。二、原告
提起訴願目的，係請求依照市地重劃實施辦法第三十一條規定原地分配，而該辦法所
稱調整分配，係指不能原地分配時之例外分配方法，本件重劃後大仁段第二六○、二
六一、二六二號三筆土地，重劃前為原告所有土地，並無不能原地分配情形，亦無需
調整分配，但訴願決定竟以原告分配之土地，已達最小分配面積標準為由駁回訴願，
對於原告主張原地分配事由，何以不能原地分配之理由，未予訴願決定書說明理由，
即有理由不備之違法。再訴願決定未實體審酌何以不能原地分配之理由，竟以程序上
不受理駁回，認事用法尚有不當，為此提起本訴，請求判決撤銷原處分及一再訴願決
定等語。
被告答辯意旨略謂︰原告所有土地重劃前涼傘樹段九八之九、之二一、之二二、之二
三、之二四、之二五、之二六、之二七及之五六等土地地號九筆，係位於被告辦理之
大里市二期市地重劃區範圍內，經重劃計扣負擔後，分配大仁段二四九、二五九、三
五九、三六○及三七一等地號五筆土地。二、有關重劃後土地分配之位置，依「市地
重劃實施辦法」第三十一條規定，係以重劃前原有土地相關位次分配於原街廓之面臨
原有路街線者為準。原告指陳分配大仁段三六○地號土地部分，面臨四米巷道，不符
合上述法條規定，嚴重損害其權益，惟查原告重劃前涼傘樹段九八之二四地號土地，
係同時面臨二十米、十二米及四米之計畫道路，按上開法條第一項第三款規定：「同
一宗土地跨占分配線兩側，其各側應分配之面積已達最小分配面積標準者，應於分配
兩側個別分配之．．．」被告依規定於分配線兩側分別配給大仁段三五九、三六○及
三七一地號三筆土地並無不合，原告主張將面臨四米巷道三六○地號土地調整至二六
○、二六一及二六二地號位置，尚屬無據，且不符合公平正義原則等語。
    理  由
本件原告所有坐落台中縣大里市○○○段九八－九、九八－二一至二七及九八－五六
地號第九筆土地，參加台中縣大里（二）市地重劃，重劃後分配編為大仁段二四九、
二五九、三五九、三六○、三七一地號，嗣重劃土地分配成果經被告以八十五年七月
二十九日府地劃字第一九三三○六號公告，原告於公告期間提出異議，指稱其受配於
二十米道路東邊之大仁段二五九地號土地分配比率較西邊少，經被告以八十五年九月
十三日府地劃字第二三五六八二號函復：「．．．二、．．．台端所陳二十米路東側
大仁段二五九地號土地少配部分，本府前因考量便利台端大面積土地集中利用，基於
同條件，調整分配至西側同段三五九地號土地，並無減損台端之權益。．．．」原告
異議，認大仁段三五九地號位於街角，但深度較深，應較同道路位於街角地之其地土
地之土地分配比率高云云，一再提出陳情，經被告八十六年一月三日府地劃字第三三
○七二三號函駁復，原告對之不服，提起訴願，謂其受配之大仁段三六○地號面臨四
米巷道，應調整分配至面臨二十米道路之大仁段二六○、二六一、二六二地號方合理
，但被駁回，原告仍不服，復以其受配之大仁段三五九地號土地深度為四十公尺，較
其他受配二十米道路旁之土地深度為三十五公尺多五公尺為由，向內政部提起再訴願
，請求應將該多分配深度五公尺土地，調整分配到大仁段二六○、二六一、二六二地
號。內政部以原告向臺灣省政府提起訴願時，並未就其受配之大仁段三五九地號土地
多分配深度五公尺土地，應調整分配到大仁段二六○、二六一、二六二地號有所主張
，上開事項未經台灣省政府審議決定，原告遽行對之提起再訴願，依法未合，乃從程
序上予以駁回，固非全然無見。惟按人民對於中央或地方機關之行政處分，如認為違
法或不當，致損害其權利或利益者，得提起訴願及再訴願，此觀訴願法第一條之規定
即明。查原告既係因認被告辦理台中縣大里(二)市地重劃，其重劃後分配土地，未依市
地重劃實施辦法第三十一條以原地分配為原則之規定，損害其權利，而提起行政爭訟
，揆之前開規定，其訴願及再訴願程序已難謂為不合法。至原告主張其受配大仁段三
六○號地號土地面臨四米巷道，應調整分配至面臨二十米道路之二六○、二六一、二
六二地號，或其受配之大仁段三五九地號土地深度為四十公尺，較其他受配二米道路
旁之土地深度多五公尺，應將該多分配深度五公尺土地，調整分配至大仁段二六○、
二六一、二六二號者，核屬其行政爭訟不同之攻擊防禦方法，並不影響其爭訟標的之
法律關係，要屬明確。尤以原告早就一再陳情主張大仁段三五九號土地位於街角地，
深度較深，應較同道路位於街角地之其他土地之分配比率高等語。被告亦就該主張予
以審酌函復，有被告八十五年十月十九日府地劃字第二六六七七八號復函在卷可稽。
該主張與原告在再訴願程序之陳訴復無差異，足見再訴願決定遽以上開事項未經台灣
省政府審議為由而不予受理原告之再訴願，殊屬無據。原告起訴論旨指摘及此，即非
無理由，應將再訴願決定撤銷，由該決定機關詳為審理為適當之決定，以昭折服。
據上論結，本件原告之訴為有理由，爰依行政訴訟法第二十六條前段，判決如主文。
中    華    民    國     八十七      年      二      月     二十六      日
                    行 政 法 院 第 四 庭
                                審 判 長 評  事      曾  隆  興
                                         評  事      吳      仁
                                         評  事      吳  錦  龍
                                         評  事      李  文  宗
                                         評  事      林  家  惠
右  正  本  證  明  與  原  本  無  異
                                         法院書記官  陳  盛  信
中    華    民    國     八十七      年      二      月     二十六      日
